【裁判字號】    96,勞訴,64
【裁判日期】    980630
【裁判案由】    給付加班費
【裁判全文】
臺灣士林地方法院民事判決              96年度勞訴字第64號
原      告  戊○○
                        號
訴訟代理人  李成功律師
被      告  大南汽車股份有限公司
法定代理人  己○○
訴訟代理人  乙○○
            丁○○
            甲○○
            辛武律師
上列當事人間給付加班費事件，本院於民國98年6 月16日言詞辯
論終結，判決如下：
    主  文
被告應給付原告新臺幣玖萬肆仟肆佰元，及自民國九十六年十月
十六日起至清償日止，按週年利率百分之五計算之利息。
原告其餘之訴駁回。
訴訟費用由被告負擔新臺幣壹仟佰元，由原告負擔新臺幣陸仟
肆佰捌拾元。
本判決第一項得假執行。但被告如以新臺幣玖萬肆仟肆佰元為原
告預供擔保，得免為假執行。
原告其餘假執行之聲請駁回。
    事  實  及  理  由
一、按訴狀送達後，原告不得將原訴變更或追加他訴，但擴張或
    減縮應受判決事項之聲明者，不在此限，民事訴訟法第255
    條第1 項第3 款定有明文。本件原告起訴時訴之聲明第一項
    為：被告應給付原告新臺幣（下同）61萬3378元，及自起訴
    狀繕本送達翌日起至清償日止，按週年利率5 ％計算之利息
    。嗣於訴訟進行中，變更該項聲明為：被告應給付原告61萬
    8055元，及自起訴狀繕本送達翌日起至清償日止，按週年利
    率5 ％計算之利息。核屬擴張應受判決事項之聲明，揆之前
    開規定，自應准許。
二、原告起訴主張：原告自民國87年8 月起受僱於被告公司，先
    後擔任北投復興站（266 路）、莊敬站（288 路）公車之單
    班駕駛員，至95年7 月離職。原告於任職期間，始終擔任單
    班駕駛員，須依被告排定之班表，於每日早晨約5時40 分至
    6 時左右到班，於跑畢四趟或五趟車後始得下班。是原告每
    日上班時數，均在12小時以上，甚至有多達15 小 時或16小
    時以上之情形，期間原告從未被准許離站，亦無所謂中退休
    息機制。原告每月底薪為1 萬5840元，折合時薪為66元，依
    勞動基準法第24條之規定，被告自應就延長工作時間在2 小
    時以內者，按平日每小時工資額加給1/3 以上，再延長工作
    時間在2 小時以內者，按平日每小時工資額加給2/3 以上。
    然被告並未依上揭規定就原告延長工作時數發給加班費，其
    所短發之金額計為49萬2045元（如附表一所示）。次查，原
    告各月獲被告給付之服務評鑑獎金，係原告工資之一部分，
    除非原告前一月涉有違規肇事每案扣罰數百元不等外，該項
    服務評鑑獎金均為每月5000元。惟自92年8 月起，被告卻以
    SARS期間營收不佳為由，於每月發薪時，從應固定發給之50
    00元服務評鑑獎金中扣發3000元，而僅發給2000元。至原告
    退休為止，計扣發35個月即10萬5000元。嗣因員工群起反應
    被告違法，被告始自94年間起，陸續發還該預扣之服務評鑑
    獎金。但就原告部分，卻僅發還4 萬1000元，尚餘6 萬4000
    元未為發還，自應由被告給付。再查，原告於92年10月6 日
    駕駛公車與機車騎士即訴外人宋文隆發生擦撞，被告先將原
    告停派一個月，致原告無薪可領，嗣又與宋文隆以8 萬5200
    元私下達成民事和解，並以原告如不負擔上開和解金全部，
    即永遠停派或解僱要脅。原告不得已，已負擔該筆和解金之
    支出。然依被告之行車肇事賠償及處理辦法，應由被告負擔
    該和解賠償金額之2/3 即6 萬2000元，則原告自得依不當得
    利或無因管理之法律關係，向被告請求償還該筆金額等語；
    並聲明：（一）被告應給付原告61萬8055元，及自起訴狀繕
    本送達翌日起至清償日止，按週年利率5 ％計算之利息。（
    二）原告願供擔保，請准宣告假執行。
三、被告則以：有關加班工時之計算，固係自駕駛員到車場溫車
    開始至其收班為止。惟為考量行車安全，駕駛員每日有中退
    休息機制，中退休息時間駕駛員可以離開場站不受管制，另
    每4 小時休息30分，均應自工作時間中扣除。是原告以每日
    15小時或14小時工作時間作為加班費之計算基礎，而未扣除
    自91年1 月至95年5 月止中退休息時間計1270.2小時，自有
    違誤。實則原告每月底薪為1 萬5840元，折合時薪為66元，
    是其延長工時在2 小時以內工資為687.78元，延長2 小時以
    後再延長工時工資為109.56元。而原告自91年1 月起至95年
    5 月止，延長工作時間在2 小時以內計2140.77 小時，計算
    工資為18萬7916元，延長2 小時以後再延長工作時間為3862
    .1小時，計算工資為42萬3132元；合計延長工時工資為61萬
    1048元。而被告實際發給原告之工資則為61萬3532元，已超
    出應發金額，自無短付加班費之情事。又被告服務評鑑獎金
    於89年間係由冷氣車貼補改列，嗣因應每半年台北市交通局
    服務評鑑成效及行車安全紀律，先後於92年7 月30日、92年
    9 月19日、93年1 月15日及93年5 月25日修正增訂服務評鑑
    獎勵金發放規定，並於93年7 月2 日第6 屆第2 次勞資雙方
    協商決議通過，共區分為月評鑑、季評鑑、半年評鑑三項。
    其中月評鑑獎金併薪資發放並無爭議；季評鑑則每三個月核
    算，原告自93年第3 季至95年第2 季按季領款計領得1 萬76
    00元；半年評鑑則每6 個月核算，原告自93年第2 階段至94
    年第2 階段已領取計2 萬6000元，均無短領。至於被告有關
    行車肇事賠償係依據行車肇事賠償及處理辦法辦理。依該辦
    法貳、肇事之現場處理第6 條第7 項規定：「輕微肇事，可
    報備自行處理和解，但不得再要求公司處理分擔賠償」。而
    原告與訴外人宋文隆之行車肇事事故既已由原告與宋文隆自
    行和解，原告自應負擔全部和解金額。從而，原告依不當得
    利或無因管理之規定，請求被告應返還其和解金額之2/3 予
    原告，實乏所據等語，資為抗辯；並聲明：（一）原告之訴
    駁回。（二）被告願供擔保，請准宣告免為假執行。
四、經查，下列各項為兩造所不爭執（見本院98年3 月31日言詞
    辯論筆錄），且有薪資獎金清單、服務評鑑獎勵金發放證明
    冊、服務評鑑獎勵發放規定、零肇事事故獎金發放證明冊、
    及請領名冊、領據收據、行車肇事賠償及處理辦法暨駕駛員
    賠償分擔比例表、和解書等件（均影本）可資為證，應堪信
    為真實。
    1.原告係自87年8 月起受僱於被告，先後擔任北投復興站（
      266 路）、莊敬路（288 路）公車之單班駕駛員，並於95
      年7月1日離職。
    2.兩造同意以原告每月底薪1 萬5840元、平均時薪66元，作
      為計算被告應給付原告加班費之計算基準，其延長工作時
      間在2 小時以內之逾時工資以時薪87.78 元，延長工作時
      間在2 小時以上者之逾時工資以時薪109.56元計算。
    3.原告正常工作時間應為每日8 小時，每兩週正常工作時間
      為84小時。而原告實際上下班時間應依車輛行駛憑單所登
      錄為準。
    4.被告自91年1 月至95年5 月止已發給原告之逾時工資即加
      班費合計為61萬3532元。
    5.被告迄92年7 月以前，係按月併同薪資發給駕駛員5000元
      服務評鑑獎金，僅於前一月涉有違規肇事事件予以扣罰數
      百元不等之金額。惟被告自92年8 月起至原告離職之日止
      ，僅發給原告每月2000元之服務評鑑獎金。
    6.被告係以93年7 月2 日勞資協商決議通過之「服務評鑑獎
      勵金發放規定」為名，給付月評鑑、季評鑑及半年評鑑獎
      金。原告自93年第3 季至95年第2 季所領得之季評鑑獎金
      為1 萬7600元，自93年第2 階段至94年第2 階段所領得之
      半年評鑑獎金為2萬6000 元。
    7.原告於92年10月6 日駕駛公車與騎乘機車之訴外人宋文隆
      發生車禍。被告因此將原告停派一個月，原告因而未領薪
      資。該事件事後係以8 萬5200元與宋文隆達成民事和解，
      上開金額由原告全部給付完畢。
    8.被告於90年1 月1 日修訂之「行車肇事賠償及處理辦法」
      有下列規定：
      肇事情節輕微，駕駛員願自行負擔全部賠償費用者，得
        由駕駛員自行處理。
      輕微肇事，可報備自行處理和解，但不得再要求公司處
        理分擔賠償。
      輕微肇事，而每一肇事事件如由公司處理，必須依上開
        處理辦法即駕駛員賠償分攤比例表處理，並得依規定扣
        減季評鑑及個人獎金。
五、又本件經於98年3 月31日言詞辯論期日協商兩造確認爭點為
    ：
    1.原告請求被告給付自91年1 月起至95年5 月止短發之逾時
      加班費49萬2045元，有無理由？
      ─原告於91年1 月至95年5 月止之實際逾時工作時數為若
        干？
        原告有無中退時間？
        如有，則中退時間是否應計入原告之工作時間？
    2.原告請求被告給付自92年8 月起至95年7 月止預扣之薪資
      即服務評鑑獎金6 萬4000元，有無理由？
      ─被告自92年8月起至原告95年7月離職止，有無預扣原告
        應領之薪資即服務評鑑獎金每月3000元？
        服務評鑑獎金之性質？
        被告主張於93年7 月2 日勞資協商決議通過之「服務
          評鑑獎勵金發放規定」之效力？
    3.原告依不當得利或無因管理之規定，請求被告給付6 萬20
      00元，有無理由？
      ─被告是否應負擔和解金2/3 ？
    以下茲論述之。
  (一)加班費部分：
    91年、92年及93年1月至4月之加班費部分：
      經查，原告雖主張：被告自91年1 月起至92年12月止，其
      各日平均工作時數為15小時，於93年1 月至4 月止，每日
      平均工作時數則為14小時，是被告確已短付應付之延長工
      時工資云云；然並未提出該期間之車輛行駛憑單或其他證
      據以證明其實際工作時間。又依勞動基準法第30條第5 項
      之規定，雇主應置備之勞工簽到簿或出勤卡應保存年限為
      一年。則至原告起訴之時，就上開記載原告車輛起迄時間
      之車輛行駛憑單，既已逾前述法定應保存期限，自亦未能
      責由被告提供。被告復抗辯：上開期間應給付原告之逾時
      工資，均按原告實際延長工作時數，依勞動基準法所規定
      之標準發給等語，且提出各該年度加班費發放證明冊為證
      。原告對已領得該筆加班費，復無爭執。則其主張：自91
      年1 月起至93年1 月至4 月止被告有短發加班費之情事云
      云，尚屬無據。
    93年5月至12月及94年、95年1月至5月止之加班費部分：
      查原告主張：伊於93年5 月起至95年5 月止之實際工作時
      間，應如附表一所示，則被告自應依該工作時數核給加班
      費云云，固據提出該期間內車輛行駛憑單影本為據。惟此
      已為被告所否認，並抗辯：原告所擔任之單班駕駛員，有
      實施中退休息機制，是就車輛行駛憑單所記載之工作時間
      ，尚應扣除原告得自由離開場站之中退時間，始為原告實
      際工作時數等語。且查，被告與被告公司產業工會締結之
      團體協約第23條規定：被告各營運路線之配班分雙班、單
      班兩種，其配置工會會員（駕駛員）及工作時間分為：(1)
      雙班：每車配置會員兩員，分上、下午班各一人，固定共
      同保管一車，上、下午班自每日排定第一趟班次時間之前
      20分鐘報到服勤及實施一級保養，每日工作時間為8 小時
      ，其超出時間核給逾時給與。(2)單班：每車固定配置會員
      一員，於排定第一趟班次之前20分鐘報到服勤及實施一級
      保養，並得『中退』，其每日正常工作時間為8 小時，每
      兩週正常工作時數為84小時（不含休息時間），有該團體
      協約影本附卷可稽。另兩造於87年7 月31日所簽訂之勞動
      契約第5 條已約明「乙方（即原告）在甲方（即被告）服
      務期間對頒佈之工作規則、駕駛人員守則及駕駛員工作量
      管制辦法等一切規定絕對遵守並願接受甲方工作之指派調
      遣... 」。而被告之工作規則第41條則規定：擔任駕駛之
      勞工除經特別規定者外，分上午班、下午班制，每星期實
      施輪換或15日輪換一次；因業務要，部分得以單班車為之
      。每日工作時間仍以正常時間8 小時為限，逾時工作者依
      第37條規定辦理。但「單班車勞工須實施中退時間休息」
      等語。足認被告公司所實施之單班駕駛員中退機制，已為
      被告之團體協約及工作規則所訂明。按稱團體協約者，謂
      僱主或有法人資格之僱主團體，與具有法人資格之工人團
      體，以規定勞動關係為目的所締結之書面契約；又為團體
      協約當事人之僱主，及屬於協約當事團體之僱主及工人，
      或於團體協約訂立或訂立後加入該團體之雇主及工人，應
      遵守團體協約所定之勞動條件；團體協約所定勞動條件當
      然為該團體協約所屬僱主及工人間所訂勞動契約的內容，
      團體協約法第1 條、第14條第1 項、第16條分別著有明文
      。又依近代勞動關係之理念，均認為勞資雙方權利義務關
      係之成立係由勞資雙方合意特定。惟雇主就工作場所、內
      容、方式等應注意事項，及受僱人之差勤、退休、撫恤及
      資遣等各種工作條件，通常訂有共通適用之工作規則，俾
      受僱人一體遵循，該工作規則除違反法律強制規定或團體
      協商外，應當然成為勞動契約內容之一部，原告自應受其
      拘束。是以，被告抗辯：被告公司對擔任單班駕駛員之原
      告確有實施中退休息機制等語，核屬有據。再查，依被告
      所提出卷附記錄原告出勤時間之車輛調度作業電腦資料，
      確有中退時間之登載。而受僱於被告擔任站務員乙職之證
      人黃友信更證稱：我們會在當天公告隔天每個駕駛員的排
      班情形，確實有中退的時間，並不是每一個人每天都有中
      退時間，必須看排班的狀況，駕駛員休息的時間在一個小
      時以上就叫中退，中退和休息跟薪資的算法有關，一個小
      時內的休息公司給錢，一個小時以上的中退是不給錢的，
      在休息及中退時間，駕駛員是可以自由活動，只要在下次
      出車前準時回來即可，可以離站外出，不需要請假或有任
      何理由，駕駛員知道中退時間是不給錢的，中退的時間沒
      有記載在車輛行駛憑單，而是直接記錄在電腦內，是由站
      務員負責記錄的等語（見本院97年6 月10日言詞辯論筆錄
      ）。另擔任被告駕駛員工作之證人丙○雖證稱：並沒有中
      退的事，伊從未聽過此一名詞云云（見本院97年8 月26日
      言詞辯論筆錄）；然此不僅與上述工作規則及團體協約之
      規定相悖，而難憑採；且其復證稱：「有一種情形是早上
      出車後，第一趟回來就叫你休息，下午再來，這種情形就
      可以離開車場，等到下午指定時間再回車場，這些自由離
      開的時間就沒有計入工作時間」等語（見前開言詞辯論筆
      錄）。是以，依原告所提出車輛行駛憑單內，固無「中退
      時間」之記載；然綜合上述團體協約、工作規定及各證人
      之證詞，益徵原告於車輛行駛憑單所載工作起迄期間內，
      確有得自由離開場站之中退時間無疑。而衡諸於中退時間
      內，原告並非處於待命狀況，且得自由離開場站不受被告
      支配之情，則被告抗辯：被告確實施駕駛員中退休息制度
      ，應將車輛行駛憑單所登載之工作時間扣除中退時間，始
      為原告實際工作時數等語，應值憑採。且其依車輛調度作
      業電腦資料所登載原告每日工作起迄時間扣除中退時間計
      算原告之實際工作時數，以兩造所同意原告每月底薪1 萬
      5840元、平均時薪66元為基準，依勞動基準法之規定計算
      原告應得之加班費，按月給付原告如附表二所示之延長工
      時工資，並經原告受領，核屬有據。原告徒憑其所提出車
      輛行駛憑單之記載，而未扣除中退時間，即逕指被告有短
      付加班費之情事云云，自無足採取。
    從而，原告主張：於91年1 月起至95年5 月止，被告短付
      原告加班費計49萬2045元，應由被告給付云云，自無從准
      許。
  (二)服務評鑑獎金部分：
    經查，原告主張：被告自92年8 月起，以SARS期間營收不
      佳為由，於每月發薪時，從應固定發給之5000元服務評鑑
      獎金中扣發3000元，而僅發給2000元。至原告退休為止，
      計扣發35個月即10萬5000元，應由被告發還等語，已提出
      薪資獎金清單影本為證。且按，工資，係指勞工因工作而
      獲得之報酬，包括工資、薪金及按計時、計日、計月、計
      件以現金或實物等方式給付之獎金、津貼及其他任何名義
      之經常性給與均屬之。而所謂經常性之給與，衹要在一般
      情形下經常可以領得之給付即屬之，此之「經常性」未必
      與時間上之經常性有關，而是指制度上之經常性而言，即
      勞工每次滿足該制度所設定之要件時，雇主即有支付該制
      度所訂給與之義務。經查，依卷附被告服務評鑑獎勵發放
      規定，服務評鑑獎勵金係就駕駛員之營運績效、行車安全
      及車輛保修之評鑑結果所為之給付。且被告所給付之服務
      評鑑獎金於92年7 月以前係按月併同薪資發給駕駛員5000
      元，僅於前一月涉有違規肇事事件予以扣罰數百元不等之
      金額乙節，復為兩造所不爭執。則依前揭說明，該服務評
      鑑獎金核應屬經常性給付性質之工資，亦無疑義。
    惟查，被告抗辯：被告係為因應每半年台北市交通局服務
      評鑑成效及行車安全紀律，始先後於92年7 月30日、92年
      9 月19日、93年1 月15日及93年5 月25日修正增訂服務評
      鑑獎勵金發放規定，並於93年7 月2 日第6 屆第2 次勞資
      雙方協商決議通過，而依該規定發放獎金，並無預扣或短
      發之情事云云，已提出修正增訂前後各該服務評鑑獎勵金
      發放規定及勞資會議紀錄影本為憑。且有關工資之給付，
      乃勞動契約應訂定之事項，則雇主對勞工調整薪資，因涉
      勞動條件之變更，除勞雇雙方已於勞動契約或工作規則具
      體約定外，雇主固不得未取得勞工之同意，即逕自調整勞
      工薪資。然兩造所簽訂之勞動契約第3 條已約明：「工作
      報酬，依據甲方（即被告）所訂行車人員薪資獎金津貼支
      給規定」辦理，乙方（即原告）不得要求超越甲方所規定
      給與之各項薪給待遇」等語明確。且被告雖先後於92年7
      月30日、92年9 月19日、93 年1月5 日及93年5 月25日先
      後修訂其服務評鑑獎金發放規定，惟該其各次修訂僅更異
      其給付之時間，其平均每月之獎金數額仍為5000元而如附
      表三所示，其變更尚非不利於勞工，復已經93年7 月2 日
      勞資會議決議通過，有各該規定及勞資會議紀錄影本為據
      。而被告除已依評鑑結果發給原告月評鑑獎金外，並已依
      原告自93年第3 季至95年第2 季所領得之季評鑑獎金為1
      萬7600元，自93年第2 階段至94年第2 階段所領得之半年
      評鑑獎金為2 萬6000元之情，亦為原告所不爭執。審酌上
      開服務評鑑獎金發放規定之修訂雖涉及原告勞動條件即工
      資給付之調整，然既經勞資會議決議通過，該制度之變更
      亦非絕對不利於原告，原告於任職期間復依該規定受領各
      項評鑑獎金之給付而未有異議各節，自堪認該評鑑獎金發
      放方式標準之變動，已成為兩造間勞動契約之一部分，原
      告自應受其拘束。
    從而，自93年7 月起，被告既依修正後之規定每月發給原
      告服務評鑑獎金2000元，並按每季、每半年給付評鑑獎金
      ，自無短付工資之情事。惟於該規定經勞資會議決議通過
      前之92年8 月起至93年6 月止，被告僅給付原告月評鑑獎
      金，而未依其時修正之規定給付半年評鑑獎金，顯已違反
      兩造之勞動契約。是以，原告請求被告應給付短發之服務
      評鑑獎金於3 萬3 千元之範圍內（即92年12月應發之半年
      評鑑獎金1 萬5000元及93年6 月應發之半年評鑑獎金1萬8
      000元），核屬有據，其超逾部分，則無理由。
  (三)和解金部分：
    經查，原告係於92年10月6 日駕駛公車與騎乘機車之訴外
      人宋文隆發生車禍，被告因此將原告停派一個月，原告因
      而未領薪資；嗣該事件係以8 萬5200元與宋文隆達成民事
      和解，上開金額由原告全部給付完畢，已如前述。而原告
      主張：被告應依公司行車肇事賠償及處理辦法之規定，負
      擔該和解賠償金額之2/3 即6 萬2000元等語，固為被告所
      否認，並抗辯：系爭行車事故係由原告自行處理和解，且
      願自行負擔全部賠償費用，自不得再依上開處理辦理請求
      被告分攤賠償云云。然查，被告於90年1 月1 日修訂之「
      行車肇事賠償及處理辦法」確有：輕微肇事，而每一肇事
      事件如由公司處理，必須依駕駛員賠償分攤比例表處理之
      規定，已如前述。且系爭行車事故之和解書，係由「甲方
      大南汽車（股）公司委代林榮宗、駕駛戊○○」與車禍之
      對造宋文隆共同簽署，其上並記載：「92年年10月6 日15
      時30分甲方僱用駕員戊○○所駕AG-230號營大客車在...
      發生車禍... 」、「茲鑒於事出意外，雙方同意和解結案
      ，由甲方賠付乙方和解賠償金新台幣8 萬5200元整... 」
      等語，亦有該和解書影本乙紙存卷足憑。顯見系爭和解書
      之甲方當事人應為被告公司無誤。則被告抗辯：系爭和解
      行車事故係由原告自行處理和解，被告並未參與云云，已
      屬無據。被告復未舉證證明原告已同意自行負擔全部和解
      金額。從而，原告主張被告就該和解金額，應依上述處理
      辦法比例分攤等語，應值憑採。又依上述處理辦法所附駕
      駛員賠償分攤比例表所規定，行車肇事賠償總額在1 元以
      上至5萬 元以下，駕駛員負擔本額度間30％（即第一級額
      ），行車肇事賠償總額在50001 元至10萬元以下，駕駛員
      負擔本額度間之25％，再加上第一級額，有該駕駛員賠償
      分攤比例表影本在卷可憑。則被告就系爭和解金所應負擔
      之金額應計為6 萬1400元（計算式：50000 元×70％＋35
      200 元×75％＝35000 元＋26400 元＝61400 元）。
    按管理事務，利於本人，並不違反本人明示或可得推知之
      意思者，管理人為本人支出必要或有益之費用，或負擔債
      務，或受損害時，得請求本人償還其費用及自支出時起之
      利息，或清償其所負擔之債務，或賠償其損害，民法第17
      6 條定有明文。查上開應由被告負擔之賠償金6 萬1400元
      既已由原告付訖；則原告得上述無因管理之規定，請求被
      告應將該筆款項返還原告，於法自無不合。
六、綜上，則原告於請求被告給付9 萬4400元，及自起訴狀繕本
    送達翌日即96年10月16日起至清償日止，按週年利率5 ％計
    算之利息之範圍內，為有理由，應予准許；逾此部分，為無
    理由，應予駁回。兩造陳明願供擔保，聲請宣告假執行或免
    為假執行，經核原告勝訴部分，所命被告給付之金額未逾50
    萬元，應依職權宣告假執行，並依被告之聲請酌定相當之擔
    保金額為免假執行之宣告。原告其餘假執行之聲請，因訴之
    駁回而失所依據，不予准許。併依職權確定本件訴訟費用77
    80元（含裁判費6720元及證人旅費1060元），應由被告負擔
    1300元，由原告負擔6480元。
七、因本件事證已臻明確，兩造其餘主張、陳述及所提之證據，
    經審酌均與判決結果不生影響，爰不一一論列，附此敘明。
八、據上論結，原告之訴為一部有理由，一部無理由，依民事訴
    訟法第79條、第87條、第389 條第1 項第5 款、第392 條判
    決如主文。
中    華    民    國    98    年    6     月    30    日
                  民事第二庭  法  官  李瑜娟
以上正本證明與原本無異。
如對本判決上訴，應於判決送達後20日內向本院提出上訴狀。
中    華    民    國    98    年    7     月    6     日
                              書記官  李秀蘊


司法院資訊處製作；財團法人民間司法改革基金會備份。
